臺灣板橋地方法院刑事判決　　　　　　　　99年度訴字第78號
公　訴　人　臺灣板橋地方法院檢察署檢察官
被　　　告　曾俊傑
　　　　　　張學明
上列被告因侵占等案件，經檢察官提起公訴（98年度偵字第3275
0 號），本院判決如下：
    主  文
曾俊傑意圖為自己不法之所有，而侵占對於業務上所持有之物，
處有期徒刑陸月，如易科罰金，以新臺幣壹仟元折算壹日。緩刑
貳年，緩刑期間付保護管束，並應向檢察官指定之政府機關、政
府機構、行政法人、社區或其他符合公益目的之機構或團體提供
肆拾小時之義務勞務。
張學明意圖為自己不法之所有，而侵占對於業務上所持有之物，
處有期徒刑壹年；又行使變造私文書，足以生損害於他人，處有
期徒刑月。應執行有期徒刑壹年壹月。緩刑伍年，並應向喬信
公寓大廈管理維護有限公司依如附件所示之條件支付損害賠償。
    事  實
一、曾俊傑、張學明分別自民國九十六年六月一日、同年七月六
    日起，受僱於喬信公寓大廈管理維護有限公司（下稱喬信公
    司），並由喬信公司派遣至址設新北市○○區○○街之「上
    荷紀公寓大廈管理委員會（下稱上荷紀管委會）」擔任總幹
    事、行政保全，二人均負責代收社區住戶按月繳交之管理費
    ，並將所收取之管理費用存入上荷紀管委會在元大商業銀行
    中和分行帳號0000000000000000號及玉山
    銀行永和分行0000000000000號帳戶，為從事
    業務之人。詎其二人竟分別基於意圖為自己不法所有之單一
    行為決意，自二人擔任上職後某日起至九十八年四月間止，
    接續多次將業務上所收取之管理費侵占入己，二人侵占金額
    共計新臺幣（下同）一百四十五萬六千四百八十六元（曾俊
    傑部分約一萬二千元）。其後張學明為掩飾前述犯行，規避
    上荷紀管委會對帳查核，另基於行使偽造私文書之犯意，於
    九十八年二月底間某日在上址上荷紀管委會警衛室內，復以
    影印造假方式，變造前開玉山銀行永和分行0000000
    000000號帳戶存摺內頁交易明細表，彌平所侵占金額
    及帳面款項之差額，並持向上荷紀管委會行使以供查核，足
    以生損害於上荷紀管委會對於管理費及玉山銀行帳戶資料管
    理之正確性。嗣於九十八年三月間，經喬信公司與上荷紀管
    委會核對管理費後發覺有異，並由上荷紀管委會扣抵喬信公
    司繳付之保證金資為賠償，始悉上情。
二、案經喬信公司告訴臺灣板橋地方法院檢察署檢察官偵查起訴
    。
    理  由
壹、程序方面：
    本件認定事實所引用之卷證資料，並無證據證明係公務員違
    背法定程序所取得，又檢察官、被告及其辯護人於本院準備
    程序及審判期日時均表示同意作為證據而不予爭執，且迄至
    言詞辯論終結前亦未再聲明異議，依刑事訴訟法第一百五十
    九條之五第一項之規定，本件認定事實所引用之證據，縱屬
    傳聞證據而不符刑事訴訟法第一百五十九條之一至第一百五
    十九條之四之規定者，仍均有證據能力。
貳、實體方面：
一、訊據被告張學明迭於偵、審程序中坦認上開犯行不諱，另被
    告曾俊傑固坦承於九十七年十一月間擔任上荷紀管委會總幹
    事期間，曾挪用所收取之管理費三、四次，總金額約一萬二
    千元等情，惟矢口否認有何業務侵占犯行，辯稱：伊挪用管
    理費時，有請張學明代墊，嗣於九十八年一月間並將上開挪
    用款項交還予張學明云云。經查：
（一）前揭事實，業據被告張學明於檢察事務官詢問時及本院審
      理中供承明確（見偵查卷第七十七頁、第七十八頁、第八
      十五頁、第八十七頁、本院卷第十七頁背面、第十八頁、
      第八十五頁），核與證人即告訴代理人柯佳吟、喬信公司
      會計人員蔡聯珠於檢察事務官詢問時及本院審理中具結證
      述情節大致相符（見偵查卷第四十七頁至第四十九頁、本
      院卷第三十一頁至第三十四頁），並有玉山銀行永和分行
      九十八年八月二十七日玉山永和字第○九八○八二四○○
      一號函及所附帳戶往來明細表、上荷紀管委會九十八年一
      月份管理經費收支明細表、收入月報表、日報表及所附存
      款憑條、玉山銀行綜合存款定存明細、經變造之玉山銀行
      永和分行0000000000000號帳戶存摺內頁影
      本、被告二人新進人員到職會辦單、九十七年上荷紀管理
      費繳交明細及附件一、二各一份在卷可資佐證（見偵查卷
      第十三頁至第四十三頁、第五十頁至第七十三頁、第八十
      八頁至第一百二十頁）。是被告張學明前揭不利於己之自
      白，應認符實，足堪採憑。
（二）按侵占罪為即成犯，於持有人將持有他人之物變易為所有
      之意思時，即行成立（最高法院六十七年台上字第二六六
      二號判例意旨資為參照），被告曾俊傑於本院審理中既自
      承：伊於九十七年十一月間曾有三、四次將所收取之管理
      費挪為他用，沒有將款項交給張學明，並請張學明代墊等
      語在卷（見本院卷第十七頁背面），復經被告張學明於檢
      察事務官詢問時供稱：曾俊傑有時代收管理費後，只有給
      伊一張三聯單，沒有將款項交予伊，曾俊傑說他的錢不夠
      ，叫伊先代墊，伊就用隔天所收的管理費代墊等語（見偵
      查卷第七十八頁），及於本院審理中供稱：每日收取之管
      理費均應於次日以現金存入銀行帳戶，被告曾俊傑有幾次
      僅將收取管理費之單據交予伊，未將現金一併交付，要求
      伊以次日所收取之管理費等現金墊支前一日之款項等語無
      誤（見本院卷第十八頁）。由此足知，被告曾俊傑確有擅
      將其於業務上所收取之管理費，挪為他用之事實，其主觀
      上顯有意圖為自己不法所有之犯意，縱事後要求被告張學
      明以次日收取之款項充作前日所收取之管理費，存入前開
      公款帳戶，或日後將上開挪用之款項返還被告張學明，均
      無礙於被告前揭侵占犯行之成立。準此，被告曾俊傑前揭
      所辯自難採為有利於伊之認定。
（三）綜上所述，本件事證明確，被告二人前揭犯行，均堪認定
      ，應依法論罪科刑。
二、核被告曾俊傑、張學明所為，均係犯刑法第三百三十六條第
    二項之業務侵占罪；另被告張學明以影印造假方式，變造前
    開玉山銀行帳戶存摺內頁交易明細表並加以行使所為，係犯
    同法第二百十六條、第二百十條之行使變造私文書罪。被告
    張學明於變造私文書後復持以行使，其變造私文書之低度行
    為為行使之高度行為所吸收，不另論罪。又被告二人於任前
    開職務期間，多次侵占管理費之犯行，均係於密切接近之時
    、地實施，所侵害者均為上荷紀管委會之財產利益，各行為
    之獨立性極為薄弱，依一般社會健全觀念，在時間差距上，
    難以強行分開，應僅論以接續犯之單純一罪。又被告張學明
    所犯上開二罪，犯意各別，行為互殊，應予分論併罰。爰審
    酌被告二人均無前科，素行尚可，渠等於擔任上荷紀管委會
    總幹事、行政保全人員期間，為圖私利，接續將業務上所收
    取之管理費侵占入己，二人所侵占之金額總計高達一百四十
    五萬六千四百八十六元，被告張學明事後復以變造金融帳戶
    存摺內頁之方式規避查核，致上荷紀管委會受有鉅額損失，
    及喬信公司所繳納之保證金因此遭上荷紀管委會抵扣上開短
    少之管理費金額，兼衡被告張學明已與喬信公司達成和解，
    協議分期償還上開二人侵占款項之總額（業於九十九年十二
    月二十二日給付四十萬元），並獲告訴人寬諒，有和解協議
    書一份附卷可查（見本院卷第八十六頁至第九十二頁），犯
    後態度良好、被告曾俊傑所承認挪用之金額為一萬二千元，
    且未分擔任何賠償金額，分別量處如主文所示之刑，並就被
    告曾俊傑所宣告之刑部分，諭知易科罰金之折算標準，及就
    被告張學明部分定其應執行刑。末查，被告二人前均未曾因
    故意犯罪受有期徒刑以上刑之宣告，有臺灣高等法院被告前
    案紀錄表各一份佐卷可考。渠等因一時失慮致罹刑章，犯後
    已深表悔意，且被告張學明業與被告達成和解，信其經此偵
    審程序，當知所警惕而無再犯之虞，本院認就被告二人所宣
    告之刑均以暫不執行為適當，併依刑法第七十四條第一項第
    一款之規定分別宣告被告曾俊傑緩刑二年，被告張學明緩刑
    五年，並分別依刑法第七十四條第二項第五款之規定，命被
    告曾俊傑向檢察官指定之政府機關、政府機構、行政法人、
    社區或其他符合公益目的之機構或團體，提供四十小時之義
    務勞務，並依刑法第九十三條第一項第二款之規定，諭知被
    告曾俊傑於緩刑期間付保護管束；依刑法第七十四條第一項
    第二項第三款之規定，命被告張學明應依如附件所示之條件
    （即前揭和解書所訂條款內容）給付損害賠償金予喬信公司
    ，以啟自新。又倘被告二人未遵循本院所諭知如主文所示緩
    刑期間之負擔，情節重大者，檢察官得依刑事訴訟法第四百
    七十六條、刑法第七十五條之一第一項第四款之規定，聲請
    撤銷前開緩刑之宣告，併此敘明。
三、至本件告訴人提供之上揭影印變造之玉山銀行帳戶存摺內頁
    交易明細表（見偵查卷第六十一頁、第六十二頁），該等文
    書之所有權，業經被告張學明移轉交付予上荷紀管委會，非
    屬被告張學明所有，爰不另為沒收之諭知，附此敘明。
據上論斷，應依刑事第二百九十九條第一項前段，刑法第二百十
六條、第二百十條、第三百三十六條第二項、第四十一條第一項
前段、第五十一條第五款、第七十四條第一項第一款、第二項第
三款、第五款、第九十三條第一項第二款，刑法施行法第一條之
一第一項、第二項前段，判決如主文。
本案經檢察官黃明絹到庭執行職務。
中    華    民    國   100    年    1     月    5     日
                刑事第八庭    審判長法  官  陳  鴻  清
                                    法  官  賴  彥  魁
                                    法  官  劉  安  榕
以上正本證明與原本無異。
如不服本判決，應於判決送達後10日內敘明上訴理由，向本院提
出上訴書狀（應附繕本），上訴於臺灣高等法院；未敘述上訴理
由者，應於上訴期間屆滿後20日內向本院補提理由書（均須按他
造當事人之人數附繕本），切勿逕送上級法院。
                                    書記官  陳  盈  真
中    華    民    國   100    年    1     月    11    日
附錄本案論罪科刑法條：
刑法第216條
行使第210條至第215條之文書者，依偽造、變造文書或登載不實
事項或使登載不實事項之規定處斷。
刑法第210條
偽造、變造私文書，足以生損害於公眾或他人者，處5年以下有
期徒刑。
刑法第336條第2項
對於業務上所持有之物，犯前條第1項之罪者，處6月以上5年以
下有期徒刑，得併科3千元以下罰金。